臺灣高等法院刑事裁定　　　　94年度聲字第236號
聲明異議人
即　受刑人　甲○○原名白健智.
上列聲明異議人因肅清煙毒條例等案件，對於臺灣臺北地方法院
檢察署檢察官執行之指揮（93年度執助離字第1178號），聲明異
議，本院裁定如下：
    主  文
異議駁回。
    理  由
一、聲明異議意旨以：聲明人即受刑人於受保護管束期間，均依
    規定向執行保護管束機關報到，未違反規定，孰料竟被誣指
    於92年7月26日當日晚間9時許，分持手槍、番刀等凶器槍擊
    及砍殺天道盟不倒會會長林振修。聲明人因並未參予糾紛，
    有臺灣臺北地方法院檢察署檢察官93年度偵緝字第1217號不
    起訴處分書可憑，深覺禍從天降，不知如何應對，並思及林
    振修係天道盟狠角，又聞其及手下四處尋仇，只好規避暫時
    躲藏，但仍向觀護人報告，又因林振修等人知悉聲明人於固
    定時間須向觀護人報到，可能於報到處外圍堵，故時有遲到
    ，以維自家生命安全。聲明人處於生命遭受威脅之「特別情
    狀」下，科以異議人遵照保護管束之規定，即無期待之可能
    性。又查原臺灣臺北地方法院檢察署觀護人陳正媛，於陳述
    聲明人意見書中，亦有正面之評價，因聲明人非因刻意隱瞞
    行蹤，係因他案誣指所累，並無違反保安處分執行法各條之
    事實，實不宜剝奪其之權益，且殺人未遂案與聲明人無關，
    爰依法提起聲明異議，請求撤銷原處分云云。
二、按受刑人或其法定代理人或配偶以檢察官執行之指揮為不當
    者，得向諭知該裁判之法院聲明異議，刑事訴訟法第484 條
    定有明文。所稱諭知該裁判之法院，乃指對被告之有罪判決
    ，於主文內實際宣示其主刑、從刑之法院而言（最高法院院
    79年臺聲字第19號判例參照）。查被告因肅清煙毒罪，前經
    本院以85年度上訴字第4752號及83年度上訴字第1936號刑事
    判決分別判處有期徒刑確定，並定應執行有期徒刑9年6月，
    是本院自屬諭知該裁判之法院，先予敘明。又該案確定後發
    監執行，聲明人於88年4月3日經法務部核准假釋，並經臺灣
    桃園地方法院以88年度聲字第1090號裁定假釋中付保護管束
    ，刑期於94年1月26日終了，殘餘刑期為5年8月28日，此有
    裁定影本1紙、本院被告全國前案紀錄表在卷可憑，並經本
    院調閱台灣臺北地方法院檢察署93年度執助字第1178號執行
    卷宗屬實。
三、又按假釋出獄者，於假釋中付保護管束，違反保護管束規則
    情節重大者，得撤銷緩刑之宣告或假釋，刑法第93條第2項
    、第3項分別定有明文；又受保護管束人在保護管束期間內
    ，應保持善良品行，不得與素行不良之人往還；並應服從檢
    察官及執行保護管束者之命令；對於身體健康、生活情況及
    工作環境等，每月至少向執行保護管束者報告一次；受保護
    管束人違反上開規定情形之一，情節重大者，檢察官得聲請
    撤銷保護管束或緩刑之宣告，假釋中付保護管束者，如有上
    開情形時，典獄長得報請撤銷假釋，保安處分執行法第74條
    之2第1款、第2款、第4款，第74條之3亦設有規定。
四、經查：
（一）聲明人入監執行後，經法務部准予假釋付保護管束於88年
      4月21日出監，詎聲明人於假釋付保護管束期間，復於92
      年7月26日再因涉犯殺人未遂案件，曾經檢察官通緝在案
      ，雖經臺灣臺北地方法院檢察署檢察官以罪嫌不足為不起
      訴處分（93年度偵緝字第1217號）；惟查：
      (1)聲明人92年7月26日因女友被調戲而引發糾紛並因而涉
        有殺人未遂罪嫌，惟其於92年8月12日仍有遵時向觀護
        人報到採尿送驗；觀護人於92年9月10至聲明人家中訪
        視，聲明人告以最近均到高雄替叔叔工作；92年10月2
        日觀護人再至聲明人家中，聲明人不在家，乃訪談聲明
        人母親，觀護人得知聲明人因怕遭報復，所以躲起來，
        觀護人告知聲明人母親，如遭撤銷假釋，聲明人將執行
        殘刑近6年，聲明人於假釋期間仍接觸不良份子，未能
        保持善良品行，如逃亡或拒不報到，將依法告誡、協尋
        ；92年10月份，聲明人未依規定報到，觀護人於92年11
        月4日發函告誡，由其家人收受；92年11月7日聲明人由
        母親及兄長陪同向觀護人報到，並立悔過書：92年12月
        8日、93年1月19日聲明人均依規定向觀護人報到；93年
        2月24日觀護人訪視未見聲明人，僅聲明人大嫂在家，
        聲明人除夕、春節均未回家，家人不知其去向，經向聲
        明人大嫂告以撤銷假釋之後果及請轉知聲明人最遲應於
        92年2月29日報到，否則依法辦理；92年3月4日觀護人
        以違反保護管束規定情節重大，再次發函告誡，請聲明
        人於93年3月29日到署報到，並告以聲明人未遭收押，
        仍應按時報到等語，由其家人收受；詎聲明人仍未遵限
        報到，嗣經臺灣臺北監獄以聲明人於假釋中違反保安處
        分執行法第74條之2第1、2、4款規定，情節重大，聲請
        撤銷其假釋，並經法務部核復撤銷假釋等情，業經本院
        調閱臺灣臺北地方法院檢察署88年度執護字第300號保
        護管束執行卷宗無誤。
      (2)聲明人雖謂顧及林振修及其手下尋仇，其等知悉聲明人
        需固定時間向觀護人報到，可能於報到處外圍堵，而使
        聲明人心生畏懼，無法遵照保護管束之規定云云。惟聲
        明人於92年7月26日與人發生殺人未遂之糾紛後，92年8
        月12日、92年9月10日仍有依規定向觀護人報到、接受
        觀護人訪視，92年10月份，聲明人未依規定報到，觀護
        人於92年11月4日發函告誡，92年11月7日聲明人由母親
        及兄長陪同向觀護人報到，並立悔過書，92年12月8日
        、93年1月19日聲明人均依規定向觀護人報到；是知，
        糾紛發生後，聲明人仍可由家人陪同向觀護人報到，即
        便有安全上之顧慮，其應亦可透過第三人或家人向觀護
        人說明，安排報到之時間、地點，或由觀護人訪視，如
        此，應可避免因仇家知悉聲明人於固定時間須向觀護人
        報到，可能於報到處外圍堵之情事，聲明人顯非處於遭
        受生命威脅，無法期待其遵照保護管束之規定之特別情
        狀；是聲明人雖另涉殺人未遂案件，尚無從執為其未按
        時向觀護人報到之理由。
      (3)綜上，按聲明人因前開涉犯殺人未遂罪嫌遭通緝（有通
        緝書附於臺灣臺北地方法院檢察署88年度執護字第300
        號保護管束執行卷宗可憑），並因而未於保護管束期間
        ，依規定按時向觀護人報到，顯然其於保護管束期間，
        有未能保持善良品行，未服從保護管束命令，未按時向
        觀護人報告之情事，且情節重大，聲明人並無處於生命
        遭受威脅之「特別情狀」，亦無從執為其未按時向觀護
        人報到之理由。
      (4)聲明人另稱，他案所涉之殺人未遂罪嫌，業經不起訴處
        分，且觀護人於陳述意見書中，對其有正面之評價，知
        悉聲明人非刻意隱瞞行蹤，係因受他案誣指所累云云。
        惟依上開不起訴處分書所載，檢察官係認罪嫌不足而對
        聲明人為不起訴處分，聲明人於本件聲明異議狀第3頁
        亦自承，「聲明人前因細故與天道盟不倒會會長林振修
        發生口角，其與女友被林振修打的遍體鱗傷，有新聞報
        導可憑」，顯然聲明人確與黑道人士有所糾葛，其有未
        保持善良品行，與不良之人往還之情事甚明，並非單純
        之遭人誣陷所致，此均非解免其應服從保護管束命令、
        向觀護人報到之理。
（二）按受徒刑之執行而有悛悔實據者，無期徒刑逾15年、累犯
      逾20年，有期徒刑逾二分之一、累犯逾三分之二，由監獄
      報請法務部，得許假釋出獄。而保安處分之實施，受法務
      部之指揮、監督，刑法第77條，保安處分執行法第2條第3
      項分別定有明文。又假釋出獄人有應予撤銷其假釋之情事
      者，應由原執行監獄速為處理。監獄辦理撤銷假釋事件，
      應檢具撤銷假釋報告表函報法務部核辦，辦理假釋應行注
      意事項第21條第1項、第2項定有明文。再依地方法院檢察
      署執行保護管束案件手冊第24點第2 部分規定：受保護管
      束人在保護管束期間違反應遵守事項之一，觀護人應檢具
      事證報告檢察官，假釋中付保護管束者，典獄長得請法務
      部撤銷假釋，毋庸經由法院另以裁定為之。是法務部有權
      掌理撤銷假釋事項，其依保安處分執行法第74條之3第2項
      規定為撤銷假釋之處分，應屬於法有據。又假釋之撤銷屬
      刑事裁判執行之一環，為廣義之司法行政處分，受刑人於
      假釋期間違反保安處分執行法之規定，情節重大，典獄長
      即得報請法務部撤銷假釋，並不需經檢察官聲請法院裁定
      ，亦不以刑案部分經判決有罪確定為要件。
 （三）綜上所述，聲明人上開所辯，均不足為採，法務部撤銷
       聲明人之假釋處分並無不當，聲明人之異議，應予駁回
       。
五、據上論結，應依刑事訴訟法第486條，裁定如主文。
中　　華　　民　　國　　94　　年　　4　　月　　11　　日
                  刑事第十九庭審判長法　官  葉騰瑞
　　　　　　　　　    　　　      　法  官  莊明彰
    　　　　　　　　　　　　  　    法  官  劉壽嵩
以上正本證明與原本無異。
如不服本裁定，應於收受送達後五日內向本院提出抗告狀。
                                    書記官  廖婷璇
中　　華　　民　　國　　94　　年　　4 　　月　　11　　日
